臺灣高雄地方法院刑事判決　　　　　　　　　　　　九十二年度訴字第一八二四號
　　公　訴　人　臺灣高雄地方法院檢察署檢察官
　　被　　　告　辛○○
　　指定辯護人　本院公設辯護人己○○
右列被告因強盜等案件，經檢察官提起公訴（九十二年度偵字第一二六三一號），本
院判決如左：
    主  文
辛○○意圖為自己不法之所有，攜帶兇器，以強暴至使不能抗拒，而使他人交付其物
，處有期徒刑玖年。
    事  實
一、辛○○意圖為自己不法之所有，並基於竊盜之概括犯意，先於民國九十二年五月
    三十日凌晨零時許，在高雄市○○區○○街一二三巷十之一號前，以不詳方法，
    竊取壬○○所有牌照號碼ＪＹＹ─０１７號之車牌一面得逞，復於同月三十一日
    上午八時四十分許，在高雄縣鳳山市○○路與瑞隆東路口，以不詳方法，竊取乙○○所有牌照號碼ＸＵＯ─３３１號之車牌一面，並於得手後，將竊得之ＪＹＹ
    ─０１７號車牌一面懸掛至其以附條件買賣方式向裔榛貿易有限公司（下稱裔榛
    貿易公司）購買之牌照號碼ＮＤ６─６９８號紅色重型機車上，供己作案防警追
    緝之用，而將竊得之ＸＵＯ─３３１號車牌放置於上開重型機車之置物箱內。同
    年六月一日凌晨一時四十分許，辛○○意圖為自己不法之所有，並基於加重強盜
    之犯意，攜帶客觀上足以對人之生命、身體產生危害，可供兇器使用之刀子一把
    ，騎乘上開懸掛ＪＹＹ─０１７號失竊車牌之紅色重型機車，至高雄縣鳳山市○○○路十巷三十二號前，見戊○○單獨一人停放機車，即持刀架在戊○○脖子上
    ，喝令戊○○不要出聲，交出皮包內之財物，以此強暴方式，致使戊○○心生畏
    懼而達不能抗拒之程度，而將內裝有新台幣（下同）二萬一千元之皮包交付予辛○○，而辛○○自上開皮包內取出現金二萬一千元後，隨即將皮包返還予戊○○
    ，並騎乘上開重型機車離去。嗣於同年六月二日凌晨一時三十分許，警方在高雄
    縣鳳山市○○○路一七一巷口尋獲上開重型機車而循線查獲。
二、案經戊○○訴由高雄縣政府警察局鳳山分局報告臺灣高雄地方法院檢察署檢察官
    偵查起訴。
    理  由
一、按被告以外之人於司法警察官或司法警察調查中所為之陳述，除符合刑事訴訟法
    第一百五十九條之二或同法第一百五十九條之三之例外規定外，應屬傳聞證據，
    而不得作為證據，此觀刑事訴訟法第一百五十九條第一項、第一百五十九條之二
    及第一百五十九條之三之規定自明。本案被告辛○○否認告訴人戊○○、證人方
    盛峰、許素曰等三人在警詢中所為之陳述之證據能力，由於客觀上並無證據顯示
    戊○○、方盛峰、許素曰等三人在警詢時所為之陳述有何較具可信之特別情況，
    核與刑事訴訟法第一百五十九條之二、之三所規定的例外情形不符，是戊○○、
    方盛峰與許素曰等三人在警詢中所為之陳述，應無證據能力，合先敘明。
二、訊據被告辛○○固不否認牌照號碼ＮＤ６─６９８號重型機車係其以附條件買賣
    方式向裔榛貿易公司購買，並由其騎乘使用之事實，惟矢口否認有被訴竊盜及加
    重強盜之犯行，辯稱：伊向裔榛貿易公司購買之上開機車，於九十二年五月二十
    九日十五時許，在高雄市○鎮區○○路二二巷九號前失竊，伊並於同日十五時三
    十分許至草衙派出所報案，然因機車行照在置物箱內一同失竊，警員要求伊提出
    裔榛貿易有限公司申請牌照登記書，始能完成報案手續，伊因而於同月三十日拿
    申請牌照登記欲完成報案手續，因未遇見該受理之警員，始於同年六月二日再至
    草衙派出所報案，並於當日經五甲派出所警員至草衙派出所告知伊尋獲失竊機車
    ，而自同年五月三十日起，伊均與證人子○○一起在富雅賓館，且證人癸○○即
    裔榛貿易公司職員即曾至富雅賓館找伊，因此伊不可能在案發當日去強盜戊○○
    云云。
三、經查：
  (一)被害人壬○○及毛建閩分別所有牌照號碼ＪＹＹ─０１７、ＸＵＯ─３３１號之
    車牌二面，分別於右揭時、地失竊，而證人即告訴人戊○○於九十二年六月一日
    凌晨一時四十分許，在高雄縣鳳山市○○○路十巷三十號前，遭人持刀強盜二萬
    一千元，該強盜之人並係騎乘牌照號碼ＪＹＹ─０１７之紅色重型機車離去，經
    證人戊○○記下牌照號碼，報警處理，而於同月二日凌晨一時三十分許，在高雄
    縣鳳山市○○○路一七一巷口，尋獲被告辛○○以附條件買賣方式購買之牌照號
    碼ＮＤ６─６９８號之紅色重型機車，而該重型機車為警尋獲時係懸掛失竊之Ｊ
    ＹＹ─０１７號車牌，另失竊之ＸＵＯ─３３１號車牌則置放於該重型機車置物
    箱內等情，業據證人戊○○及證人即查獲本案警員庚○○證述明確，並有人車合
    照照片二幀、贓物領據二紙、車牌失竊資料個別查詢報表二紙、保管領據一紙以
    及車籍作業系統查詢認可資料表一紙附卷可稽，且為被告所不爭執，是上開二面
    車牌失竊後，隨即遭人懸掛於上開機車上，用以作為實施強盜犯行，並規避檢警
    機關追緝之交通工具使用，應堪認定。而由於前開二面車牌失竊後之翌日即發生
    本件強盜案件，相隔時間僅短短一日，衡情若竊取車牌與本件強盜之人並非同一
    人，則強盜之人應無法在如此短促之時間內，連續獲得該二面贓物車牌，堪認本
    件使用懸掛失竊車牌ＪＹＹ─０１７重型機車強盜之人，即為竊取上開二面車牌
    之人。
  (二)證人戊○○係於九十二年六月一日凌晨一時四十分許，在高雄縣鳳山市○○○路
    十巷三十二號前，於附近有路燈，光線充足之情況下，遭頭戴半罩式安全帽，但
    未戴口罩，騎乘懸掛失竊車牌ＪＹＹ─０１７號紅色重型機車之被告，持刀架在
    脖子上，強盜二萬一千元等情，業經證人戊○○於偵訊時及本院審理時證陳綦詳
    ；而高雄縣政府警察局鳳山分局五甲派出所於九十二年六月二日尋獲被告以附條
    件買賣方式購買之上開重型機車後，始通知裔榛貿易公司，而獲悉該機車已以附
    條件買賣之方式出售予被告，五甲派出所遂通報鄰近之派出所，就該機車失竊之
    報案予以知會，嗣因被告於同日至高雄市政府警察局前鎮分局草衙派出所申報該
    機車失竊，經五甲派出所派人將被告帶返接受人車合照後，通知證人戊○○前往
    指認，證人戊○○對於五甲派出所提供而附有四位不同被指認人照片之指認犯罪
    嫌疑人紀錄表，當場指認被告即係當日強盜之人等情，亦經證人戊○○及證人即
    當日查獲警員庚○○、陳建雄到庭證述明確，並有高雄縣政府警察局鳳山分局指
    認犯罪嫌疑人紀錄表一紙在卷可參。審酌證人戊○○迭於警方提供指認照片、九
    十二年六月十二日檢察官偵訊及本院九十三年三月三十日審理時，均明確指認被
    告即為當日強盜其二萬一千元之男子，而證人戊○○與被告毫不相識，亦無怨隙
    ，此為被告所自承，衡情應不致願擔負偽證罪責之情況下，設詞誣攀之理，堪認
    證人戊○○之證述情節應與事實相符。辯護人雖以本件強盜案件發生之時間係在
    深夜，光線照明不佳，因而質疑證人戊○○是否能夠正確辨識被告即為當日強盜
    之人。然證人戊○○遭被告強盜之地點，附近設有路燈，光線充足，已據證人戊○○到庭證稱甚詳，而被告係持刀架住證人戊○○，二人距離甚近，且被告又未
    戴口罩，已如前述，以一般人在此情況下，均能正確辨識何人係強盜之人的情況
    下，自無法據此指摘證人戊○○之證詞有所瑕疵。
  (三)被告確曾於九十二年五月二十九日，至草衙派出所報案表示其以附條件買賣方式
    購買之上開機車失竊，經受理警員丁○○以電腦查詢，發現車主係裔榛貿易公司
    ，並非被告，遂要求被告與車主裔榛貿易公司連絡，嗣後被告均未再至派出所完
    成機車失竊之報案手續，業據證人即當日受理報案之警員丁○○到庭結證明確，
    並有電腦資料查詢紀錄表一紙在卷可佐；而裔榛貿易公司遲至九十二年六月二日
    ，經五甲派出所通知查獲該機車時，尚不知機車曾失竊之事實，亦經證人陳建雄
    結稱：「（問：當時你們到裔榛公司調資料，該公司是否表示該機車已遺失？）
    答：沒有」等語明確，是上開機車果然已經遭竊，被告豈有不通知裔榛貿易公司
    ，並完成報案手續之理！被告雖辯稱：九十二年五月二十九日報案，因其機車行
    照係放在置物箱內，連同機車一併失竊，因而無法完成報案手續，伊於翌日因並
    未會晤證人丁○○，始於九十二年六月二日再至草衙派出所報案云云，然上開機
    車置物箱內並未尋獲行車執照，而九十二年五月二十九日之所以未完成報案手續
  ，並非機車行照連同一併失竊，乃係因車主係登記在裔榛貿易公司名義下之故，
    且被告若確曾於翌日（即九十二年五月三十日）再至草衙派出所報案，縱使證人
    丁○○當天休假，其他在派出所值班之警員亦可處理機車失竊之報案程序，此亦
    經證人陳建雄及丁○○證稱屬實，是被告上開辯稱，顯與事實不符，而不可採。
    徵諸被告於九十二年五月二十九日曾至草衙派出所報案，僅能證明被告有申報機
    車失竊之事實，並不能證明上開機車確實遭他人竊取乙事，蓋被告可能基於故佈
    疑陣、一時遺忘等種種原因而報案，是被告曾於九十二年五月二十九日至草衙派
    出所報案之事實，自不足以遽為被告有利之認定依據。
  (四)被告雖另以富雅大旅社之旅客登記簿上有記載其於九十二年五月三十日登記住宿
    之資料，以及證人即裔榛貿易公司職員癸○○、女友子○○等二人之證詞，辯稱
    ：自九十二年五月三十日至同年六月一日，伊均在富雅賓館，不可能去強盜告訴
    人云云。然上開旅客登記簿僅能證明被告曾於九十二年五月三十日在富雅大旅社
    登記住宿，並不能證明被告於九十二年五月三十日確實居住於該處，更不能證明
    被告於同年五月三十一日至六月一日仍然居住於富雅大旅社，縱使被告確自同年
    五月三十日起至六月一日止均住宿於富雅大旅社，亦不能證明被告未於九十二年
    六月一日凌晨外出強盜證人戊○○。而被告自警詢起，均辯稱：本件強盜案發生
    當日，伊與甲○○在國公路某船員介紹所睡覺云云，並聲請本院傳喚甲○○出庭
    作證，遲至本院九十三年三月三十日審判期日，證人戊○○出庭作證指認被告即
    係當日強盜之人後，始於同年四月二日由辯護人遞狀表示案發當日並未與甲○○
    在船員介紹所睡覺，而係與證人子○○在一起，爰請求傳喚證人子○○以資證明
    案發當日其係在富雅大旅社，不可能外出強盜證人戊○○，被告聲請傳喚上開證
    人之時機，已然啟人疑竇。
  (五)又本件強盜案件係發生於九十二年六月一日凌晨一時四十分許，而警方於翌日即
    同月二日始行尋獲被告以附條件買賣方式購買而懸掛失竊車牌之重型機車，並通
    知裔榛貿易公司等情，已詳如前述，而上開重機車除遭人用以涉犯本件強盜案件
    外，並未涉犯其他強盜案件，且該機車尋獲後，就外觀上看不出有遭破壞之痕跡
    等情，亦據證人庚○○結稱明確在卷。然證人癸○○卻證稱：其於九十二年五月
    三十日經公司通知上開機車涉犯強盜案件，而至富雅大旅社造訪被告，並一同與
    被告至警局報案云云，明顯與事實不符，自不足採信，至其證稱上開機車尋獲後
    ，龍頭、車箱鑰匙孔被破壞，整部車凌亂不堪云云，亦應係附和被告辯稱上開機
    車曾遭人竊取之詞，蓋辯護人係問上開機車發還時之情形，證人癸○○就該機車
    的狀況，除龍頭及車箱鑰匙孔外，僅能含糊描述整部車凌亂不堪，然卻對細小的
    鑰匙孔觀察入微，而對整體機車其餘部分無清楚之印象，已與常理不符，且亦與
    證人庚○○證稱：「外觀看不出來有破壞的痕跡，裔榛公司將機車牽回去修理時
    機車行老闆有說，機車電門鎖已經壞掉了」等語不符；又證人子○○證稱：九十
    二年五月三十日下午被告打電話告訴伊他人在富雅賓館，伊問他如何過去，他說
    是甲○○載他過去的等語，明顯亦與被告陳稱：聲請傳訊證人子○○是為了證明
    三十日之後，伊就一直與她在一起，是子○○騎機車來接伊去富雅賓館等語，互
    相矛盾，足認癸○○及子○○均係為迴護被告而附和被告辯解所為之證詞，要無
    足採。
  (五)綜上所述，被告右揭強盜犯行，業據證人戊○○證述明確，並查獲有懸掛失竊車
    牌之上開機車可資佐證，若被告之上開機車果真失竊，係另有他人使用上開機車
    為工具實施本件強盜犯行，則該他人既已竊得被告之上開機車而足以躲避檢警機
    關之追查，又何需多此一舉竊取壬○○所有ＪＹＹ─０１７號車牌懸掛於上開機
    車上，益證本件竊盜及強盜犯行，除被告外，並無其他可疑人員涉案，本案事證
    明確，被告右揭犯行，洵堪認定，應予依法論科。
四、按刑法上強盜罪之強暴、脅迫，以所施用威嚇之程度，客觀上足以壓抑被害人之
    意思，至使不能抗拒為已足。至施用之威嚇手段，客觀上是否足以壓抑被害人之
    意思自由，應依一般人在同一情況下，其意思自由是否因此受壓制為斷，不以被
    害人之主觀意思為準。是以犯強盜罪所施之強暴、脅迫行為，祇須在客觀上足以
    壓抑被害人之抗拒為已足，至被害人能否抗拒，實際上有無抗拒，則與強盜罪之
    成立，不生影響。次按兇器，其種類並無限制，凡客觀上足對人之生命、身體、
    安全構成威脅，具有危險性之兇器均屬之，且只須行竊時攜帶此種具有危險性之
    兇器為已足，並不以攜帶之初有行兇之意圖為必要（最高法院七十九年台上字第
    五二五三號判例參照）。被告辛○○強盜時，所攜帶之刀子一把，係金屬材質，
    刀刃不短（此業據證人戊○○證陳明確），依社會通念，在客觀上足以傷害人之
    生命、身體，顯為具有危險性之兇器無訛。被告於凌晨一時四十分許，持刀架住
    手無寸鐵且毫無防備之證人戊○○之脖子，強令交出財物，以一般人在同一情狀
    之下，受行為人持刀架於脖子處，其意思自由當受壓制甚明，是核被告所為，係
    犯刑法第三百二十條第一項之竊盜罪及同法第三百三十條第一項之加重強盜罪（
    起訴書雖係引用刑法第三百二十八條第一項之普通強盜罪，然此部分業經公訴人
    到庭更正為刑法第三百三十條加重強盜罪）。被告先後所為二次竊盜之犯行，時
    間緊接，手法相近，觸犯構成要件相同之罪名，顯係基於概括犯意為之，為連續
    犯，應依刑法第五十六條規定以一罪論，並加重其刑。又被告辛○○所犯上開連
    續竊盜及加重強盜罪間，有方法結果之牽連關係，屬牽連犯，依刑法第五十五條
    之規定，應從一重之加重強盜罪處斷。爰審酌被告年輕力壯，竟不思循正當途徑
    獲取所需財物，竟以危害社會和平秩序之強暴手段，強盜財物現金二萬一千元，
    危害社會治安甚鉅，對被害人之身體、生命有造成難以預期傷害之潛在危險，且
    犯後未能坦承犯行，猶飾詞狡辯，顯無悔意等一切情狀，量處如主文所示之刑。
    至於供犯本件強盜罪用之刀子一把，並無證據顯示為被告所有，且亦無證據顯示
    現今尚屬存在，爰不宣告沒收，附此敘明。
據上論斷，應依刑事訴訟法第二百九十九條第一項前段，刑法第五十六條、第三百二
十條第一項、第三百三十條第一項、第五十五條，罰金罰鍰提高標準條例第一條前段
，判決如主文。
本案經檢察官丙○○到庭執行職務。
中    華    民    國      九十三      年      四      月      二十三    日
                                臺灣高雄地方法院刑事第十一庭
                                    審判長法  官  徐美麗
                                          法  官  鄭詠仁
                                          法  官  高增泓
右正本證明與原本無異。
如不服本判決，應於判決送達後十日內，向本院提出上訴狀。
                                          書記官  林慧芬
中    華    民    國      九十三      年      四      月      二十三    日
附錄本案論罪科刑法條全文：
刑法第三百三十條
犯強盜罪而有第三百二十一條第一項各款情形之一者，處七年以上有期徒刑。
前項之未遂犯罰之。
刑法第三百二十一條
犯竊盜罪而有左列情形之一者，處六月以上、五年以下有期徒刑：
  一  於夜間侵入住宅或有人居住之建築物、船艦或隱匿其內而犯之者。
  二  毀越門扇、牆垣或其他安全設備而犯之者。
  三  攜帶兇器而犯之者。
  四  結夥三人以上而犯之者。
  五  乘火災、水災或其他災害之際而犯之者。
  六  在車站或埠頭而犯之者。
前項之未遂犯罰之。
刑法第三百二十條
意圖為自己或第三人不法之所有，而竊取他人之動產者，為竊盜罪，處五年以下有期
徒刑、拘役或五百元以下罰金。
意圖為自己或第三人不法之利益，而竊佔他人之不動產者，依前項之規定處斷。
前二項之未遂犯罰之。
